臺灣臺北地方法院裁定
111年度北秩字第151號
移送機關    臺北市政府警察局大安分局

被移送人    陳柏伸



            林瑋貞


            張維珊



            劉志淵


            彭椿榮



            吳子麒


            林姵君



            周怡  


上列被移送人因違反社會秩序維護法案件，經移送機關以中華民
國111年6月15日北市警安分刑字第1113045747號移送書移送審理
，本院裁定如下：
    主  文
陳柏伸、林瑋貞、張維珊、劉志淵、彭椿榮、吳子麒、林姵君、
周怡不罰。
    理  由
一、移送意旨略以：民國111年4月20日至5月3日間，中華電視股
    份有限公司（下稱：華視）於播報新聞時接續發生6次錯誤
    ：
  ㈠由被移送人陳柏伸、張維珊、劉志淵、彭椿榮負責經手之111
    年4月20日7時0分至8分快訊內容出現「新北市遭共軍導彈擊
    中，臺北港鑑艇爆炸、設施、船舶損毀」、「板橋車站疑似
    遭特工縱火施放爆裂物」等不實訊息（下稱案1）。
  ㈡由被移送人林瑋貞負責經手之111年4月20日9時34分及9時36
    分快訊內容出現「大屯火山爆發岩漿滾滾而下」、「台北凌
    晨下起拳頭大冰雹市區交通大亂」等不實訊息（下稱案2）
    。
  ㈢由被移送人林姵君負責經手之111年4月24日12時17分及13時1
    7分輔助播報圖卡將行政院院長蘇貞昌職術誤植為「總統」
    （下稱案3）。
  ㈣由被移送人吳子麒負責經手之111年4月30日9時31分播報美國
    職棒誤植明尼蘇達雙城隊、芝加哥白襪隊徽（下稱案4）。
  ㈤由被移送人周怡君負責經手之111年4月30日11時30分快訊內
    容播出「上海日增1181萬確診近1個月新低」等不實訊息（
    下稱案5）。
  ㈥由被移送人彭椿榮負責經手之111年5月3日12時41分新聞標題
    出現「蔡EE總統親自授階」等錯誤訊息（下稱案6）。　
　　因認被移送人等所為，違反社會秩序維護法第63條第1項第5
     款之規定等語。
二、按犯罪事實應依證據認定之，無證據不得認定犯罪事實；不
    能證明被告犯罪或其行為不罰者應諭知無罪之判決，刑事訴
    訟法第154條第2項、第301條第1項定有明文，並為社會秩序
    維護法第92條所準用。又警察機關移請裁定之案件，該管簡
    易庭認為不應處罰為適當者，得逕為不罰之裁定，社會秩序
    維護法第45條第2項亦有規定。次按散佈謠言，足以影響公
    共之安寧者，處3日以下拘留或新臺幣3萬元以下罰鍰，社會
    秩序維護法第63條第1項第5款固有明文規定。惟按「謠言」
    ，乃指無事實根據憑空捏造、無的放失之為，散佈之方式，
    不問出於口頭或文字，且不以發生實害為必要，所謂「散佈
    」者，乃散發傳佈於公眾之意，即行為人須於主觀上基於將
    明知為不實事實散發傳佈於公眾之目的，並於客觀上先以語
    言或文字等意思表示將該不實事實捏造以謠言呈現，再以語
    言或文字等傳播方式將該謠言散發傳布於公眾，且該散佈謠
    言之內容足以使聽聞者心生畏懼與恐慌，而有影響公共安寧
    之情形，始足當之。
三、經查：
  ㈠華視播報新聞使用之機器設備無故障，同時快訊編輯人員電
    腦採取實體隔離方式，無法與外界網路連結，可排除駭客入
    侵操控之疑慮。
  ㈡案1為華視受新北市政府消防局委託製作防災影片，由新聞台
    製播部導播中心召集人陳柏伸受派製作，因陳柏伸貪圖作業
    方便，於111年4月19日未依據正當程序辦理，逕行變更字幕
    機路徑，且於錄製完畢後，未將系統還原，翌（20）日7時
    晨間新聞開播前，製作人彭椿榮、資深編輯張維珊及字幕導
    播劉志淵皆未依規定確認快訊內容及字幕機狀況，以致後續
    播送不實訊息。陳柏伸於警詢時坦承111年4月19日因製作防
    災影片，變更字幕機路徑，後續疏未復原相關路徑；張維珊
    於警詢時坦承111年4月20日7時新聞播放前未至副控室檢查
    快訊內容；劉志淵於警詢中坦承111年4月20日於7時新聞播
    放前未檢查字幕機路徑，惟稱係因路徑通常不會遭到變更；
    彭椿榮於警詢中表示其係負責提供最新即時新聞及聯絡地方
    記者之工作。
  ㈢案2為華視代理總經理陳雅琳決定以快訊方式刊載更正說明，
    並與編輯中心副主任黃宣凱討論，黃宣凱認為以緊急快訊方
    式刊載為宜，便請資深編輯周怡及張維珊等人整備，渠等即
    向當班負責之導播林律嘉和助理導播林瑋貞轉達指示，林律
    嘉和林瑋貞隨即利用廣告時間測試緊急快訊功能，並於測試
    時發現快訊內容有誤，惟因林瑋貞不熟稔緊急快訊模板操作
    流程，疏未取消重複撥放鍵，以致後續播送不實訊息。林瑋
    貞於警詢中亦坦承係因無操作緊急快訊經驗，疏未取消重複
    播放，致後續於新聞期間播放不實消息。
  ㈣案3為林姵君於修圖過程漏未更正，且相關人員均未即時發覺
    錯誤，致後續播送錯誤訊息。林姵君於警詢中亦坦承係因個
    人作業疏失，導致錯製行政院院長之圖卡。
  ㈤案4為圖檔路徑連結錯誤，致後續播送錯誤訊息。助理導播吳
    子麒於警詢中坦承係因個人疏失，導致錯製美國職棒球隊圖
    卡。
  ㈥案5為資深編輯周怡誤植，致後續播送錯誤訊息。周怡於警詢
    時亦坦承係因個人作業疏失，導致誤植跑馬燈內容。
  ㈦案6為製作人彭椿榮誤將代碼誤植於快訊文字，致後續播送錯
    誤訊息。彭椿榮於警詢中亦坦承係因個人疏失所致。
四、衡以被移送人等雖有上開疏失，然依卷內資料，尚無從證明
    被移送人等於行為時，係明知為不實事實而故意散發傳佈於
    公眾，縱認其內容與事實不符，仍可透過其他方式將其虛偽
    不實之錯誤予以揭發，核與社會秩序維護法第63條第1項第5
     款之構成要件不符。此外，核上開不實訊息，其內容亦無
    足使見聞者因而產生畏懼或恐慌等負面心理，並無因是類訊
    息造成相關損害，業經新北市政府警察局、交通部臺灣鐵路
    管理局、交通部中央氣象局、臺北市政府交通局、交通部航
    港局確認，僅案1有少數民眾於社群媒體留言表達意見，自
    難認本件有何影響公共安寧之情事。
五、綜上所述，本件被移送人等所為尚與社會秩序維護法第63條
    第1項第5款規定之要件不符，此外，復無其他證據足以證明
    被移送人有移送機關所指之行為，自應為不罰之諭知。　
六、依社會秩序維護法第45條第2項，裁定如主文。
中　　華　　民　　國　　111 　年　　8 　　月　　5 　　日
                  臺北簡易庭  法  官  葉藍鸚
以上正本係照原本作成。
如對本裁定抗告，須於裁定送達後5日之不變期間內，向本院提
出抗告狀。
中　　華　　民　　國　　111 　年　　8 　　月　　5 　　日
                              書記官  翁嘉偉